【裁判字號】    88,易,2529
【裁判日期】    890619
【裁判案由】    詐欺
【裁判全文】
臺灣桃園地方法院刑事判決                        八十八年度易字第二五二九號
    公  訴  人  臺灣桃園地方法院檢察署檢察官
    被      告  甲○○
右列被告因詐欺案件，經檢察官提起公訴（八十八年偵字第一五二八九號），本院判
決如左：
    主  文
甲○○無罪。
    理  由
一、公訴意旨略以：被告甲○○原係「美嘉美容美髮器材行」（設桃園縣蘆竹鄉○○
    路二二二巷一號）之負責人，明知自己無償債能力，竟於八十八年二月間，意圖
    為自己不法之所有，在桃園縣蘆竹鄉○○路○段一三二號乙○○住處，佯稱因生
    意上需錢恐急一個月後當如數返還，向乙○○詐借新台幣（下同）四十五萬元，
    並交付一紙面額七十萬元之本票以取信於乙○○，致乙○○不疑有他，如數交付
    借貸。詎其詐得款項後即結束營業去向不明，致乙○○提示無門，始知受騙。因
    認被告甲○○涉有刑法第三百三十九條第一項之詐欺罪嫌云云。
二、按犯罪事實應依證據認定之，無證據不得推定其犯罪事實。又不能證明被告犯罪
    者，應諭知無罪之判決，刑事訴訟法第一百五十四條、第三百零一條第一項前段
    分別定有明文。而認定不利於被告之事實，須依積極證據，苟積極證據不足為不
    利於被告事實之認定時，即應為有利於被告之認定，更不必有何有利之證據。又
    告訴人之指訴係以使被告受刑事訴追為目的，是其陳述是否與事實相符，仍應調
    查其他證據以資審認，最高法院著有判例可循（最高法院三十年上字第八一六號
    、五十二年台上字第一三００號判例參照）。另刑法第三百三十九條第二項之詐
    欺罪，係以行為人於客觀上施用詐術使人陷於錯誤，並於行為之初，即意圖為自
    己不法之所有，為其構成要件。
三、訊據被告甲○○固承認有向告訴人乙○○借款及交付本票之事實，惟矢口否認有
    詐欺得利之犯行，辯稱：伊與告訴人係認識七、八年之朋友，於八十七年十二月
    起陸續向告訴人乙○○借錢周轉，前後借了四次，總計四十五萬元，嗣於八十八
    年二月三日借款到期後無法還錢，所以才開立本票一張供擔保，伊並未詐欺等語
    。經核公訴人認被告右揭犯罪，係以被告佯以簽發本票一紙予告訴人作為借款擔
    保，致使告訴人乙○○陷於錯誤，如數交付借貸，而詐得款項，惟上開本票屆期
    提示未獲付款為主要論據，經查：被告與告訴人係認識七、八年之朋友，於八十
    七年十二月起，被告陸續向告訴人乙○○借錢周轉，前後借了四次，總計四十五
    萬元，嗣於八十八年二月三日借款到期後無法還錢，所以才開立本票一張供擔保
    等情，告訴人並不爭執，且告訴人於本院審理中亦供稱：伊與被告係認識七、八
    年之朋友，因被告說需要錢周轉，伊係朋友信任她才借她等語。（本院八十九年
    元月十七日及八十九年五月十五日訊問筆錄），可知被告係先向告訴人借款，到
    期後因無法清償，所以才開立本票一張供擔保，且告訴人係因朋友關係，信任被
    告才同意借貸供周轉，是被告所辯尚非虛妄不可採。本案純係雙方間民事債務不
    履行之問題，揆諸首揭說明，尚難逕以詐欺罪責相繩。此外，復查無其他積極證
    據足資認定被告有為詐欺得利之犯行，自應為無罪之諭知。
據上論斷，應依刑事訴訟法第三百零一條第一項，判決如主文。
本案經檢察官張尹敏到庭執行職務。
中      華      民      國    八十九    年      六      月     十九     日
                                 臺灣桃園地方法院刑事第二庭
                                      法  官  曾  正  耀
右正本證明與原本無異
如不服本判決應於送達後十日內向本院提出上訴狀
                                      書記官   蘇    萱
中      華      民      國      八十九    年     六     月    十九    日


司法院資訊處製作；財團法人民間司法改革基金會備份。
